【裁判字號】    89,易,2735
【裁判日期】    900911
【裁判案由】    傷害
【裁判全文】
臺灣桃園地方法院刑事判決                        八十九年度易字第二七三五號
    公  訴  人  臺灣桃園地方法院檢察署檢察官
    被      告  乙○○
    選任辯護人  沈朝標律師
右列被告因傷害案件，經檢察官提起公訴（八十九年度偵字第一一九○○號），本院
判決如左：
        主  文
乙○○傷害人之身體，處拘役肆拾日，如易科罰金以參佰元折算壹日。扣案掃把壹支
沒收。
        事  實
一、乙○○與甲○○原係舊識，甲○○於民國八十九年五月十一日二十一時三十分許
    ，至桃園縣中壢市○○路○段七三巷十號一樓乙○○之住處欲找郭女洽談房屋買
    賣之事，並由乙○○之友人丙○○開門後進入屋內，詎甫入座之際，乙○○竟基
    於傷害人身體之犯意，以腳踢甲○○之腹部及臉部，並持其所有鋁製掃把毆打甲○○之後腦，致甲○○因此受有右耳後瘀青、下唇擦傷、腹部挫傷等傷害。
二、案經被害人甲○○訴由桃園縣警察局中壢分局報請台灣桃園地方法院檢察署檢察
    官偵查起訴。
  理  由
一、訊據被告乙○○矢口否認涉有右揭犯行，辯稱：伊不認識甲○○，更未委託甲○○買賣房屋之事，當天係甲○○無故侵入其住宅，伊只有請吳女離開，未毆打吳
    女，後來丙○○也進入屋內拿起伊家中掃把要趕吳女離開，其二人因此發生扭打
    ，丙○○亦書立字據坦承係其用力過重致使甲○○受傷，又本件亦係伊報警，警
    察到場並未看到甲○○身上有任何傷害，且伊僅係一介老弱婦人，不可能以腳抬
    至告訴人耳朵或腹部之高度而踹其成傷，又縱有傷害情事，亦屬正當防衛行為云
    云。經查：（一）被告如何於被害人入座之際，以腳踢傷其下唇及腹部並持掃把
    毆打其後腦致其右耳後受傷等節，迭據被害人於警訊、偵查中指訴綦詳，復於本
    院審理中指陳：之前被告委託伊賣房子，伊有帶人去看，因被告要求五百萬元，
    房屋仲介公司認為過高，當天伊看完連續劇後到被告家，是丙○○幫伊開門，不
    料一坐下，被告就拿鋁製掃把打伊後腦及手臂，並用腳踹伊臉部和肚子等語，並
    有天晟醫院八十九年五月十二日驗傷診斷書一紙附卷可憑，而其所描述被害情節
    與上開診斷書所載傷者甲○○經檢查後受有右耳後、腹部挫傷、下唇擦傷之傷勢
    等節亦悉相吻合，而其所述於入座之際，遭站立之被告以腳踹其臉部及腹部，就
    雙方體位高低而言，亦非無可能，復有鋁製掃把一支扣案可資佐憑，本院查其前
    後歷次供述均屬一致，並無矛盾齟齬之處，又本院徵得被告乙○○、告訴人甲○○之同意後，將本件函送法務部調查局測謊結果，經鑑定認「甲○○稱：案發時
    其遭乙○○持掃把毆打，上述問題經測試無情緒波動之反應，研判未說謊」，此
    有法務部調查局六十年六月二十六日 (90)陸 (三)字第90031341號鑑定通知書一
    紙附卷可稽，上述鑑定結果與被害人之指訴亦互核相符，又參以被告於警訊中自
    承雙方有發生拉扯，被告之女丁○○於八十九年九月二十六日偵訊時亦證稱伊母
    親有用手拉，將那女的推走等語，證人丙○○復於同年十月二十四日偵訊時證稱
    ：乙○○要趕甲○○走，有生推擠等節，足認被害人所為上開指訴應非子虛，可
    堪憑信。（二）次查證人丙○○雖書立字據謂係伊不慎用力過量，致使甲○○受
    傷云云，並於本院審理中到庭證稱：被告未動手毆打被害人，可能係伊趕被害人
    離開時，用力過度造成被害人受傷云云，惟其於八十九年十月二十四日偵訊時僅
    稱：（訊問：當時情形如何）乙○○要趕甲○○走，有生推擠，因甲○○不走，
    伊就先走了等語，並未提及有動手毆打吳女一事，而據被告於警局初訊時供稱：
    現場有丙○○在場勸架等語，另告訴人亦於警訊時陳稱：現場有丙○○目睹伊遭
    乙○○毆打，其並勸阻郭女不要打伊等語，是丙○○既係在場勸架，意在排解糾
    紛，豈有反將被害人毆傷之理，且被害人如係遭丙○○毆傷，焉有不告丙○○，
    卻反告被告乙○○之理，且被害人於丙○○自承犯行後，仍堅指係遭被告毆傷不
    移，再法務部調查局對丙○○施以測謊鑑定結果，亦認「丙○○稱：（一）案發
    時乙○○未持掃把毆打甲○○（二）係其毆打甲○○，上述問題經測試呈情緒波
    動之反應，研判有說謊」，有上開法務部調查局鑑定通知書一紙附卷可參，是證
    人丙○○所為證詞既與被告及被害人之警訊供詞有所扞挌，並有上述不符常理之
    處，復經施以測謊鑑定後研判有說謊之情形，其證詞自難採取。（三）另證人即
    被告之女丁○○固於本院九十年四月十一日審理時證稱：伊不認識在場之告訴人
    ，庭上的阿姨（即告訴人）來伊家裡，用高跟鞋踢伊母親，還罵伊母親，當時有
    一位鄰居叔叔也在場，叔叔有趕這位阿姨出去，好像還有打伊母親，有拿掃把還
    有用拳頭，沒有看到有人打這位阿姨云云，惟與其之前在八十九年九月二十六日
    偵訊時所稱：伊和媽媽一起跪在佛堂，並無見到有男生，媽媽就一起把那女的推
    走，媽媽用手拉她，媽媽以前常帶伊去這阿姨那買菜等語不符，而其與被告屬至
    親之母女關係，證詞難免因大人之授意或誤導而有所失真，又其年僅八歲（民國
    八十一年六月二十四日生），其於本院審理時就將近一年前之事為陳述，記憶上
    亦不免模糊，而其於偵查中所為之陳述因較接近案發當時，該次證言之新鮮性及
    可靠性即相對較高。基上說明，其於本院所為有利於被告之證詞亦不可採。（四
    ）被告於警訊及偵查中均坦承認識甲○○，知道甲○○在市場賣菜等語，其女丁○○亦於前述偵查中證稱被告以前常帶伊去被害人那裡買菜，證人丙○○亦於本
    院審理時證稱：甲○○在市場賣菜，她們常會看到等語，惟被告於本院審理時竟
    稱完全不認識被害人，所指賣菜之人是另一位叫吳碧枝的人云云；又被害人稱係
    因被告委託伊賣房子，當天是要找被告洽談買賣房屋之事一節，除據證人丙○○
    於本院九十年三月十二日審理時證稱：有聽被告說要賣房子，伊還沒開門時，甲○○就說她是來談房子的事，伊就讓她進來等語，另證人即桃德房屋公司負責人
    吳裕興亦於本院九十年八月二十八日審理時結稱：被告曾委託甲○○買賣房屋，
    乙○○請伊過去估價，甲○○當時也在場，甲○○是一般的中人，不是伊公司員
    工等語。由上可知，被告與告訴人本係舊識，被告並委託告訴人處理其房屋買賣
    事宜，然於本院竟稱完全不認識被害人其人，亦無委託其處理買賣房屋之事，茍
    非畏罪情虛，何以刻意隱瞞並矢口否認此事，且被告於警訊時即供明：伊未持凶
    器毆傷吳女，僅是雙方拉扯而已，參以其女丁○○於偵查中證稱：伊母親是用手
    拉，將被害人推走等語，另證人丙○○亦於偵查中證稱：乙○○要趕甲○○走，
    有生推擠等語以觀，堪認雙方確有發生互相拉扯、推擠之行為，乃被告於審理中
    亦全然否認有上開情事，辯稱伊只有請告訴人離開云云，益徵其言不實。且按測
    謊鑑定，係依一般人在說謊時，會產生遲疑、緊張、恐懼、不安等心理波動現象
    ，乃以科學方法，由鑑定人利用測謊儀器，將受測者之上開情緒波動反應情形加
    以紀錄，用以分析判斷受測者之供述是否違反其內心之真意而屬虛偽不實。故測
    謊鑑定，倘鑑定人具備專業之知識技能，復基於保障緘默權而事先獲得受測者之
    同意，所使用之測謊儀器及其測試之問題與方法又具專業可靠性時，該測謊結果
    ，如就有利之供述，經鑑定人分析判斷有不實之情緒波動反應，依補強性法則，
    雖不得作為有罪判決之唯一證據，但非無證據能力，仍得供裁判之佐證，其證明
    力如何，事實審法院有自由判斷之職權（最高法院八十八年度台上字第二九三六
    號判決參照）。是本院函請具有專業測謊技能之法務部調查局以精密測謊儀器，
    對被告施以控制問題法及混合問題法為測謊鑑定後，認被告就案發時未持掃把毆
    打甲○○，經測試呈情緒波動之反應，研判有說謊，就未拿甲○○之金墜子，經
    測試無情緒波動之反應，研判未說謊，核與告訴人之指訴相符，被告固以提到此
    事伊就有氣等語質疑上述鑑定結果之真實性，然果係如此，其就未拿甲○○之金
    墜子乙節，亦應呈情緒波動反應才是，所辯顯不足採，且由此適足證明上述測謊
    鑑定之可信度極高，可堪憑採，是本院認此鑑定結果，佐以前開告訴人之指述、
    證人證詞、驗傷診斷書等節，堪認被告確有於前揭時、地毆打被害人成傷之行為
    。（五）至被告謂被害人無故侵入其住宅，是其縱有傷害行為，亦屬正當防衛云
    云，然按刑法第二十三條所規定之正當防衛，係以行為人對於現在不法之侵害，
    本乎防衛自己或他人之權利意思，在客觀上有時間之急迫性，並具備實施反擊予
    以排除侵害之必要性，且其因而所受法益之被害，亦符合相當性之情形，予以實
    施防衛行為者，始稱相當，是被害人縱有於被告之住宅內受退去之要求而仍留滯
    之行為，惟衡諸當時情形，並無急迫性，非不可通報警方到場處理，且被告出於
    傷害之故意，以腳踹被害人臉部、腹部，又持掃把毆打被害人後腦成傷之行為，
    顯已踰越防衛自己權利之範圍，亦與防衛過當之要件有間，而合於傷害罪之構成
    要件，是被告此部分之辯解亦不可採，另到場處理員警林祺笙、謝天慶雖分別於
    本院證稱：告訴人臉部有無傷因時間太久記不得、並未注意告訴人臉上有無傷等
    語，然其意並非指告訴人身上並無受傷，亦不足為被告有利之證明。從而本件事
    證明確，被告犯行洵堪認定，應依法論科。
二、核被告所為係犯刑法第二百七十七條第一項之傷害罪。爰審酌被告不分緣由，恣
    意傷害人之身體，所生危害尚屬輕微，惟迄未與被害人致歉、和解並賠償其損失
    ，犯後猶飾詞卸責，未具悔意等一切情狀，量處如主文所示之刑。又被告行為後
    ，刑法第四十一條易科罰金之規定，已於九十年一月四日修正，並經總統於同年
    月十日公布，業於同年月十二日生效，修正後得易科罰金之規定，由最重本刑三
    年以下有期徒刑之罪，修正為五年以下有期徒刑之罪，兩者相較，並無不同，爰
    依刑法第二條第一項前段規定，適用裁判時即修正後之刑法第四十一條第一項前
    段之規定，併諭知易科罰金之折算標準，以資懲儆。另扣案鋁製掃把一支，係被
    告所有供犯罪所用之物，業據被告供明在卷，應依刑法第三十八條第一項第二款
    之規定，併宣告沒收。
據上論斷，應依刑事訴訟法第二百九十九條第一項前段、刑法第二條第一項前段、第
二百七十七條第一項、修正後刑法第四十一條第一項前段、第三十八條第一項第二款
、罰金罰鍰提高標準條例第一條前段、第二條，判決如主文。
本案經檢察官胡原龍到庭執行職務。
中      華      民      國      九十      年     九     月     十一     日
                                臺灣桃園地方法院刑事第五庭
                                    審判長法  官  范清銘
                                          法  官  陳彥宏
                                          法  官  鍾淑慧
右正本證明與原本無異。
如不服本判決，應於判決送達後十日內向本院提出上訴狀( 應附繕本 )，上訴於
臺灣高等法院。
                                          書記官  吳一凡
中      華      民      國      九十      年     九     月     十三     日
附論罪科刑依據之法條：
中華民國刑法第二百七十七條
 (普通傷害罪)
傷害人之身體或健康者，處三年以下有期徒刑、拘役或一千元以下罰金。
犯前項之罪因而致人於死者，處無期徒刑或七年以上有期徒刑；致重傷者
，處三年以上十年以下有期徒刑。


司法院資訊處製作；財團法人民間司法改革基金會備份。
